臺灣桃園地方法院民事判決　九十二年度訴字第一七二○號
　　原　　　告　甲○○
?
　　訴訟代理人　袁岳衡律師
　　被　　　告　丙○○　　　住.
　　訴訟代理人　乙○○　　　住.
　　　　　　　　鄧湘全律師
右當事人間請求損害賠償事件，經本院刑事庭以九十二年度壢附民字第二一號刑事附
帶民事訴訟裁定移送前來，復經本院於民國九十三年三月二十六日言詞辯論終結，判
決如左：
    主      文
被告應給付原告新台幣貳萬零陸佰壹拾元，及自民國九十二年七月八日起至清償日止
按年息百分之五計算之利息。
原告其餘之訴駁回。
訴訟費用由被告負擔百分之一；餘由原告負擔。
本判決第一項得假執行。
    事      實
壹、原告方面：
一、聲明：被告應給付原告新台幣（下同）二百零三萬二千七百一十元。
二、陳述：
  (一)原告與被告原係鄰居，被告於民國（下同）九十二年二月十日十時三十分許，因
    細故持藤質柺杖毆打原告，致原告身體多處受傷，被告並因此經鈞院中壢簡易庭
    以九十二年度壢簡字第七三六號刑事簡易判決有期徒刑二月，緩刑二年確定在案
    。
  (二)按因故意或過失，不法侵害侵害他人權利者，負損害賠償責任。民法第一百八十
    四條第一項前段定有明文。原告受傷後膝蓋酸痛腫大及瘀青，就診時聽從醫生建
    議自行購買補充鈣質之膠原蛋白十八瓶支出二萬七千元及鈣維十瓶支出五千元，
    共支付醫療費用三萬二千七百一十元，爰依侵權行為規定向被告請求損害賠償。
  (三)又原告迄今快七十歲，一生從未受過屈辱，因遭被告無故毆打致身體多處受傷外
    ，近四個月每思及此常在睡夢中驚醒無法成眠，且離家外出之時，均需請人作伴
    ，以防在外遇到被告再被毆打，致引起原告失眠症及恐懼症，精神肉體所受痛苦
    甚大，爰依民法第一百九十五條請求非財產上損害金額二百萬元。
三、證據：提出華陽醫院診斷證明書、安泰聯合診所診斷書、敏盛綜合醫院診斷證明
    書、戶籍謄本各一份、醫療費用收據四張、統一發票二十三張為證。
貳、被告方面：
一、聲明：駁回原告之訴。
二、陳述：
  (一)查被告係因原告無故在被告住家門口以髒話及諸多不雅言語咆哮二小時之久，忍
    無可忍情形下，基於義憤制止原告之無理行為，才會發生如此傷害事件，且被告
    年紀已八十多歲，怎有可能有原告所述「毒打」行為？實則原告所受之傷害非常
    輕微，況若非有原告公然侮辱謾罵之行為，被告亦不會基於義憤而發生上述情形
    ，原告於九十二年十一月四日庭訊並自承有坐車去被告家中爭執、吵架，故原告
    就本件傷害事件發生與有過失，被告依民法第二百一十七條第一項規定，主張過
    失相抵。
  (二)其次，原告主張被告應賠償之醫療費三萬二千七百一十元中，實際原告僅支付掛
    號費用七百一十元，其餘原告自費購買補充鈣質之膠原蛋白二萬七千元及鈣維五
    千元部分，並非本次傷害事件所生必須之花費。原告於九十二年十一月四日庭訊
    自承：「醫生說我有骨質疏鬆，可以吃鈣維與膠原蛋白」等語，而骨質疏鬆與被
    告之瘀青傷害並無因果關係，且原告提供之膠原蛋白產品包裝上載明為食品及鈣
    維產品包裝上英文載明為營養補給品，顯見係原告故意以此為藉口購買平日之營
    養補充品，其請求此部分醫療費用均屬無據。
  (三)另查，被告與原告相識多年，例假日原告均會至被告家中吃飯、打牌，鈞院九十
    二年度偵字第五二○三號簡易判決處刑書上所載雙方平日相處不睦，並非事實，
    且事發之後被告有意向原告道歉及和解，並託第三人向原告表達和解之意，但原
    告堅持不肯和解。原告雖稱其因此傷害事件致失眠云云，然依原告提出之安泰聯
    合診所於九十二年十一月三日開立之診斷書載明：「上呼吸道感染及失眠」，顯
    見原告係因自己感冒而有失眠之情形，並非係因被告之傷害行為所致。被告已經
    八十多歲之高齡，又為中度聽障，並領有身心障礙手冊，從石門水庫管理局工友
    退休之後，住在公家宿舍，名下無任何財產，平日生活均靠子女接濟，被告配偶
    且患有高血壓、心臟病、坐骨神經痛等疾病，每月均支出相當醫療費，加上平日
    生活開銷，所剩無幾，生活已相當拮据，原告要求精神賠償二百萬元，實屬無理
    。
三、證據：提出身心障礙手冊影本一份為證。
參、本院依職權調閱本院中壢簡易庭九十二年度壢簡字第七三六號（含臺灣桃園地方
    法院檢察署九十二年度偵字五二○三號偵查卷宗）傷害案件刑事卷宗；及發函敏
    盛綜合醫院龍潭分院查詢原告就診病歷資料。
    理      由
一、本件原告起訴主張被告有於九十二年二月十日上午十時三十分許，在桃園縣龍潭
    鄉○○路四巷附近，持藤質柺杖毆打原告，致原告受有兩側小腿浮腫、瘀青及左
    側胸壓痛等傷害，業據原告提出敏盛綜合醫院龍潭分院出具之診斷證明書一紙為
    證，且為被告所不爭執，刑事部分亦經本院中壢簡易庭九十二年度壢簡字第七三
    六號刑事簡易判決以被告傷害原告之身體，判處被告有期徒刑二月，緩刑二年確
    定，業據本院調閱等刑事案卷核閱屬實，堪信為真實。被告顯已故意不法侵害原
    告之身體，其行為並與被告所受傷害間有因果關係，則原告依據侵權行為規定，
    請求被告負損害賠償責任，即屬有據。
二、按因故意或過失，不法侵害他人之權利者，負損害賠償責任；不法侵害他人之身
    體、健康、名譽、自由、信用、隱私、貞操或不法侵害其他人格法益而情節重大
    者，被害人雖非財產上之損害，亦得請求賠償相當之金額，民法第一百八十四條
    第一項前段、第一百九十五條第一項前段分別定有明文。被告不法侵害原告之身
    體，既經認定。茲就原告所得請求被告賠償之各項損害及金額是否允當，一一分
    述如左：
  (一)醫療費用部分：原告因被告持藤質柺杖打傷後，至敏盛綜合醫院龍潭分院就診，
    經核計支出醫療費用七百一十元，有原告提出被告不爭執真正之醫療費用收據四
    紙為證，其中除診斷書費一百元與原告因受傷所需醫療行為無涉，應予扣除外，
    其餘六百一十元核屬醫療所必要，應予准許。原告又主張其因被告傷害行為，聽
    從醫生建議自行購買補充鈣質之「膠原蛋白」及「鈣維」，共支付醫療費用三萬
    二千元，此部分支出被告亦應賠償云云，雖據其提出統一發票為證，然被告否認
    原告此部分費用支出與本件侵權行為有相當因果關係，經本院依原告聲請向敏盛
    綜合醫院龍潭分院函詢原告九十二年二月以後醫療情形，敏盛綜合醫院龍潭分院
    函覆：「病人於九十二年二月十日因傷至急診就醫，當時醫師所開處方為止痛消
    炎劑一天服用四次兩天份，另胃乳片一天四次兩天份，醫師並未有其他建議記載
    於病歷中；病人於九十二年二月十二日就診，診斷為胸、大腿鈍傷引發疼痛，給
    予肌肉鬆弛劑治療，醫師未建議服用任何其他藥物；病患再於九十二年二月十七
    日門診，主訴胸部外傷疼痛，給予四種藥物共一星期份，醫師未建議吃其他藥物
    」等語，有敏盛綜合醫院龍潭分院九十二年十二月三日九十二盛分總字第二一四
    一號函存卷可按，參以原告於本院審理中自承：「醫生說我有骨質疏鬆，可以吃
    鈣維與膠原蛋白」等語，則原告所以服用膠原蛋白及鈣維等食品，乃為補充原告
    本身體質欠缺之營養，核非屬治癒其傷勢所必需，其請求被告賠償此部分購買營
    養品之費用，即不應准許。
  (二)精神慰撫金：查被告不法侵害原告之身體健康，既經認定，原告因此受有兩側小
    腿浮腫、瘀青及左側胸壓痛等傷害，其身體、精神上自受有相當痛苦，故原告請
    求非財產上損害賠償，應屬有據。原告雖主張其因遭受此重大屈辱，常在睡夢中
    驚醒無法成眠，且精神上有極大恐懼云云，惟依原告提出華揚醫院診斷證明書、
    安泰聯合診所診斷證明書記載以觀，原告係至九十二年七月四日始因失眠問題至
    華揚醫院治療，並於九十二年十月一日因上呼吸道感染及失眠問題至安泰聯合診
    所就診，則以原告發生失眠問題距本件傷害事故發生已有近半年時間，且引發失
    眠原因多端，尚不能僅以原告提出診斷證明書即認原告失眠問題與被告傷害行為
    有關，況本件原告因被告傷害行為所受傷害僅兩側小腿浮腫、瘀青及左側胸壓痛
    等傷害，均屬皮下出血性輕微傷害，衡情常人於遭受此類傷害應不致遺留何精神
    上創傷，故原告上開主張，尚無足信。本院審酌原告係小學肄業，現為家庭主婦
    ，有不動產，被告則未曾受正式教育，現已退休在家，年已八十餘歲，業據兩造
    各自陳明在卷，及原告所受傷害僅兩側小腿浮腫、瘀青及左側胸壓痛等傷害之一
    切情狀，認被上訴人請求非財產上損害以二萬元為度，方稱公允，逾此部分之數
    額，不予准許。
三、繼按損害之發生或擴大，被害人與有過失者，法院得減輕賠償金額，或免除之。
    民法第二百十七條第一項定有明文。惟此所謂與有過失者，需以被害人之過失行
    為與加害人之加害行為共同成立同一損害，或加害行為之損害發生後，因被害人
    之過失行為，致其損害擴大者言，是必被害人有過失，方有過失相抵原則之適用
    ，最高法院八十六年台上字第三四一號判決參照。本件被告雖以當日係因原告無
    故在被告住家門口以髒話及諸多不雅言語咆哮二小時之久，被告忍無可忍，基於
    義憤制止原告之無理行為，才會發生如此傷害事件，主張有過失相抵原則之適用
    云云，惟查，依被告本人於警訊中陳述系爭傷害事件發生經過為：「為了一些細
    節，她（指原告）在九十一年七月間某天打電話到我家，罵我很難聽的話，後來
    把電話掛了，事隔四天，我到中壢她住宅處找她理論，她不承認就把大門關起來
    ，我就回龍潭，直到九十二年二月十日，甲○○到龍潭老家安西路被我撞見，我
    問她為何要罵我這麼難聽的話而她不理我，我很生氣就用柺杖打甲○○左腿」等
    語（見偵卷第三頁背面、第四頁），於偵查中亦陳稱：「因為她先前到我家罵人
    ，我去找他理論，有拿柺杖打她左腿」等語（見偵卷第十三頁背面），被告於本
    件訴訟中雖翻異其前於刑事案件警訊、偵查中所言，然前後陳述差異甚大，其嗣
    後於本件訴訟中所陳顯係卸責之詞，洵無足採，足見雖兩造間有言詞齟齬，然被
    告係於原告以言語罵他逾半年後，乍見原告，因原告不回應，即手持柺杖毆打原
    告，自難認原告於本件傷害行為發生有何與有過失之處，是被告辯稱應以此減輕
    其賠償責任云云，洵無可取。
四、綜上所述，原告依民法侵權行為之法律關係，請求被告賠償二萬零六百一十元（
    含醫療費六百一十元、精神慰撫金二萬元），及自刑事附帶民事訴訟狀繕本送達
    被告翌日之九十二年七月八日起至清償日止，按年息百分之五計算之利息，為有
    理由，應予准許。逾此部分之請求，為無理由，應予駁回。又本件原告勝訴部分
    所命給付之金額未逾五十萬元，應依職權宣告假執行。
五、據上論結，本件原告之訴為一部有理由、一部無理由，依民事訴訟法第第七十九
    條、第三百八十九條第一項第五款，判決如主文。
中　　　華　　　民　　　國　　九十三　　年　　　三　　　月　　三十一　　日
                                        臺灣桃園地方法院民事第二庭
~B法　　　官　管靜怡
右為正本係照原本作成
如對本判決上訴須於判決送達後廿日內向本院提出上訴狀
中　　　華　　　民　　　國　　九十三　　年　　　四　　　月　　　五　　　日
~B書　記　官　許家慧
